臺灣板橋地方法院刑事判決　　　　　　　95年度自緝字第31號
自　訴　人　丁○○
被　　　告　甲○○
上列被告因詐欺案件，經自訴人提起自訴，本院判決如下：
    主  文
甲○○無罪。
    理  由
一、自訴意旨略以：被告甲○○明知其無清償能力，仍意圖為自
    己不法之所有，於民國88年5 月28日，經由其不知情之兄乙○○，邀請前已與之有借貸債務關係之自訴人丁○○，至其
    臺北縣三重市○○路○ 段237 號10樓之4 住處，向丁○○佯
    稱因其妻沈素蘭有一張支票需資金周轉兌現，欲再向丁○○
    借貸新臺幣（下同）數十萬元周轉二個月，約定同年7 月27
    日償還，利息5 萬元，且其有三棟房子可供擔保，使丁○○
    陷於錯誤，因而如數借貸，並合計前次借貸積欠金額共計10
    0 萬元，由甲○○簽發金額100 萬元之本票1 紙，交付丁○○擔保，詎屆期甲○○即舉加搬遷，藏匿無蹤，索討無門，
    其後5 萬元之利息支票亦遭退票，未能兌現，至此始知受騙
    ，因認被告甲○○涉有刑法第339 條第1 項之詐欺取財罪嫌
    云云。
二、按自訴人認被告甲○○涉有詐欺罪之犯行，無非以被告簽發
    之上開借款本票及其妻簽發之上開利息支票，均未能兌現，
    被告迄今均未償還其上開借貸債務，並提出上開100 萬元本
    票、5 萬元支票、退票理由單等影本為憑為其論據。惟訊據
    被告甲○○堅決否認有詐欺之犯行，辯稱：伊係經由伊兄乙○○介紹認識丁○○，其間有二年多之借貸關係，最後伊尚
    積欠丁○○100 萬元未償還，惟伊之前亦已有支付5 期約10
    萬元之利息給丁○○，後來因景氣不好，伊無資力再給付才
    未還，又伊向丁○○借款時，已有負債1000多萬元，此亦為
    丁○○所知，再者伊向丁○○借款時，亦有提供伊所有臺北
    縣三重市○○路房地供丁○○設定抵押擔保，並無故意詐騙
    丁○○之情等語。
三、按犯罪事實應依證據認定之，無證據不得認定其犯罪事實，
    刑事訴訟法第154 條第2 項定有明文。而所謂證據，係指足
    以證明被告確有犯罪行為之積極證據而言，該項證據須適於
    為被告犯罪之證明者，始得採為斷罪之資料；再告訴人之告
    訴，係以使被告受刑事訴追為目的，是其陳述是否與事實相
    符，仍應調查其他證據以資審認（參照最高法院69年臺上字
    第4913號、52年臺上字第1300號等判例要旨）。又按認定犯
    罪事實所憑之證據，必須達於一般人均可得確信其為真實之
    程度，而無合理之懷疑存在時，始得據為被告有罪之認定，
    倘若犯罪事實之證明尚未達此一程度，仍有合理之懷疑存在
    ，則應為被告有利之推定，仍不能遽為被告有罪之判斷（參
    見最高法院76年度臺上字第4986號判例、91年度臺上字第39
    號刑事判決等意旨）。又刑法第339 條之詐欺罪，須行為人
    意圖為自己或第三人不法之所有，施用詐術使人陷於錯誤而
    交付財物始能成立。經查：
    (一)依證人即被告之兄乙○○於本院審理時證稱：被告甲○○
      係經由伊介紹，自86年7 月11日起開始向丁○○借錢周轉
      ，甲○○都是用他太太沈素蘭的支票，向丁○○借錢，借
      款金額有10萬元、15萬元、20萬元不等，至88年8 月底止
      二年間，約調借了600 多萬元，除本件積欠之100 萬元外
      ，借款支票都有兌現，利息每月二分半，都是開二個月的
      票等語（見本院96年1 月16日審判筆錄4 頁），核與被告
      上開所辯其與自訴人間已有長達二年多之借貸關係等語情
      節相符，可見被告與自訴人間之借貸關係已非短暫時日，
      且除本件系爭100 萬元借款外，自訴人並未興訟爭執，亦
      見被告之前向自訴人借貸之本息，應當均有償還。是衡諸
      自訴人既與被告間有二年多之長久借貸關係，對被告償債
      能力若何當有所瞭解，且除本件系爭積欠借款外，之前借
      貸之本息，被告均有償還，對自訴人顯亦有相當之債信能
      力，尚難以被告最後積欠之100 萬元未能償還，即予率認
      被告有施以詐術借貸之情。
    (二)次據證人乙○○於本院審理時復證稱：88年5 月間，甲○○有將其臺北縣三重市○○路○ 段215 巷12號1 、2 樓房
      屋，設定給丁○○或他太太劉林阿梅，當時伊有帶丁○○
      去看甲○○的房子，丁○○看完後應該有滿意，因為他之
      後就有去丙○○代書那邊去辦抵押設定手續，丁○○後來
      有告訴伊，設定抵押前，黃代書有告訴他那些房子已經有
      向銀行設定抵押貸款，只能設定三胎的抵押權，然後丁○○就有在設定抵押權的文件上簽名，並再借甲○○30萬元
      現金，同時把甲○○之前借款之70萬元支票，退還給甲○○，加起來就設定100 萬元的抵押等語（見本院上開審判
      筆錄4 至5 頁），並經證人丙○○於本院審理時證稱：依
      伊記憶所及，好像是丁○○與甲○○一起到伊代書事務所
      ，當時甲○○缺錢要向丁○○借錢，甲○○有提供他的房
      地設定抵押給丁○○，伊記得是丁○○先來問，之後他們
      二人再一起拿相關證件來辦理，甲○○的房地有設定過，
      伊當場會跟雙方講清楚設定的是第幾胎等語（見本院上開
      審判筆錄7 至8 頁），此亦有上開抵押房地之抵押權設定
      契約書、他項權利證明書、建物登記謄本在卷可稽，核諸
      自訴人於本院審理時曾稱：本件系爭借款是伊於88年5 月
      28日再借35萬元給甲○○，連同之前退票之借款支票共65
      萬元，合計100 萬元，由甲○○簽發100 萬元本票給伊等
      語（見本院上開審判筆錄6 頁），亦得見本件系爭100 萬
      元借款債務，其中有65萬元，係被告於88年5 月28日前即
      積欠自訴人之借款債務，僅有35萬元係於88年5 月28日借
      貸之款項，且該次借款時被告亦有提供其上開房地給自訴
      人設定抵押擔保，並經自訴人瞭解該房地前順位已設定抵
      押之情形，自行評估後，復委請專業之代書辦理抵押設定
      ，且再經被告簽發上開100 萬元本票擔保，始領款借貸被
      告，可見自訴人於已知被告尚積欠65萬元借款未還之情下
      ，經被告提供上開房地抵押及簽發本票擔保後，仍同意再
      借貸被告35萬元，顯已審慎瞭解評估被告當時之債信能力
      ，要難認其有受被告施以何詐術而借貸之情可言。自訴人
      雖另陳稱：被告提供上開房地設定抵押，係其妻劉林阿梅
      與被告之子林立義間之事，與本件系爭借貸無關云云，然
      核諸上開房地設定抵押登記日期即與本件自訴人借款予被
      告之日期相同，設定抵押金額亦與常情相符，此有上開建
      物登記謄本可稽，參諸上開證人乙○○、丙○○之證述，
      自訴人復未能陳明其妻與被告之子設定上開房地抵押係為
      何事，堪認上開房地設定抵押即係為本件系爭借貸債務而
      設定無誤，自訴人上開所述，應非事實，當不足採。
    綜上所述，衡諸上情，被告所辯應非虛詞，顯難謂被告向自
    訴人借貸上開系爭款項，有何詐欺之情可言，此外復查無其
    他積極證據足認被告借貸時確有對自訴人詐欺之犯行，是本
    件被告雖確有上開向自訴人借貸款項後未能清償之情，然既
    不能證明確信被告借貸時對自訴人有施以詐術，則本件系爭
    借款債務，僅純屬民事債務糾紛問題，不能證明被告犯罪，
    從而自應為無罪判決之諭知。
據上論斷，應依刑事訴訟法第301 條第1 項，判決如主文。
本案經檢察官靳開聖到庭執行職務
中　　華　　民　　國　　96　　年　　5 　　月　　31　　日
                刑事第八庭  審判長法  官  王  屏  夏
                                  法  官  王  偉  光
                                  法  官  彭  全  曄
以上正本證明與原本無異
如不服本判決，應於判決送達後10日內，向本院提出上訴狀
                                  書記官  吳  詩  琳
中　　華　　民　　國　　96　　年　　5 　　月　　31　　日
